臺灣高雄地方法院刑事判決　　　　　　　　　　　　九十三年度易字第一０八九號
　 公　訴　人　臺灣高雄地方法院檢察署檢察官
　 被　　　告　丙○○　男　二.
右列被告因偽造文書等案件，經檢察官提起公訴（九十三年度偵緝字第七七一號），
本院判決如左：
    主  文
丙○○行使偽造私文書，足以生損害於他人，處有期徒刑肆月，如易科罰金以參佰元
折算壹日。委任契約書上「丁○○」之簽名、指印各壹枚，均沒收。丙○○未指定犯
人，而向該管公務員誣告犯罪，處有期徒刑參月，如易科罰金以參佰元折算壹日。應
執行有期徒刑伍月，如易科罰金以參佰元折算壹日。委任契約書上「丁○○」之簽名
、指印各壹枚，均沒收。
    事  實
一、丙○○於民國（下同）九十二年五月五日十五時四十分許，在高雄市鼓山區○○○路六七八號「世聯當鋪」，明知其未徵得所駕駛之車牌號碼５Ｇ—７６７８號
    自用小客車車主即其母丁○○同意，竟為典當該自用小客車而得款花用，先偽造
    丁○○委任其典當之契約書，再持以向「世聯當鋪」行使，並以自己名義填寫汽
    機車留置當舖質押切結書並在世聯當舖當票簽名後，以新台幣（下同）十萬元之
    價格將前揭自小客車典當處分，足以生損害於丁○○及「世聯當鋪」對典當業務
    處理之正確性。嗣丙○○於同日返回台北縣樹林鎮○○路九四號二樓之住處後，
    竟向丁○○謊稱車輛在高雄市前金區○○○路二六六之一號漢神百貨公司前遭竊
    ，隨後並意圖使他人受刑事處分，於同日二十三時五十分許，前往台北縣政府警
    察局樹林分局樹林派出所，向該主管刑事偵查之司法警察申報前開車號５Ｇ—７
    ６７８號自小客車，於九十二年五月五日十六時許，在高雄市前金區○○○路二
    六六之一號漢神百貨公司前遭竊，未指定犯人而向該管公務員誣告不特定人犯罪
    。嗣「世聯當鋪」負責人乙○○於九十二年八月間因前開自小客車超過典當期限
    ，欲以流當車輛處理時，始發現上開自小客車已報失竊，經報警處理後，始循線
    查悉上情。
二、案經乙○○訴由高雄市政府警察局新興分局報請臺灣高雄地方法院檢察署檢察官
    偵查起訴。
    理  由
一、訊據被告丙○○矢口否認有何偽造私文書、誣告犯行，辯稱：伊當天是開車號５
    Ｇ—７６７８號自用小客車到高雄應徵工作，有一位珠寶公司員工與伊接洽，伊
    停在漢神百貨公司門口，請該員工留在車上，有向該員工要
    允，就只抄資料，之後就發現車子不見了，聯絡伊姊姊叫伊回去再說，伊回去後
    再與母親去報案云云。然查：(一)依被告所辯係將引擎發動中之車輛交予當天才認
    識，既無交情又無熟識之陌生人，又無足以避免車輛失竊之方法，且未於失竊當
    場報案，遲至返回台北才報案，其辯稱已與社會一般常情不符。(二)證人即世聯當
    鋪負責人乙○○到庭具結證稱確定係被告本人親自駕駛車號５Ｇ—７６７８號自
    用小客車至世聯當鋪典當並簽署相關文件，並有查看被告
    其母親同意（見本院九十四年一月十四日審判筆錄第四頁至第五頁），又被告前
    於檢察官偵查中二次坦承：三個簽名都是伊簽的（指當票、委託契約書、切結書
    上簽名），委任契約書上的字是伊寫的，當票上的字不是伊寫的，切結書上的字
    也是伊寫的等語（見93偵緝771號卷第十六頁、第三十頁），參以證人證述之明
    確及被告供詞反覆，又乙○○辦理系爭自用小客車典當手續係依據被告所提供之
    行照及車主
    卸責之詞，不足採信。(三)被告行使偽造之丁○○委託契約書，並未經丁○○授權
    或同意，亦經丁○○於檢察官偵查中具結證稱屬實（見93偵緝771號卷第三十頁
    ），被告於九十二年五月五日二十三時五十分許，至台北縣政府警察局樹林分局
    樹林派出所申報前揭自用小客車失竊之行為，亦經證人即員警陳盛山於檢察官偵
    查中到庭具結證稱屬實（見93偵緝771號卷第四十六頁），又有台北縣政府警察
    局樹林分局樹林分駐所受理各類案件紀錄表及詢問筆錄在偵查卷可稽，是本件事
    證明確，被告犯行堪予認定。
二、(一)核被告偽造丁○○委任其典當系爭車輛之委任契約書並持向「世聯當鋪」行使
    之行為，係犯刑法第二百十六條、第二百十條之行使偽造私文書罪。被告在委任
    契約書上偽造丁○○簽名、指印之署押行為，係偽造私文書之階段行為，被告偽
    造私文書後復持以行使，其偽造之低度行為又為行使之高度行為所吸收，均不另
    論罪。公訴人就此認被告所為係犯刑法第二百十七條之偽造署押罪，漏未斟酌被
    告偽造委任契約書其用意在於虛偽表示丁○○委任其典當之意旨，並非單純簽署
    丁○○之署押，是其所認尚有未洽，本院自應變更其起訴法條予以審理。(二)次核
    被告典當車輛後向員警申報失竊之行為，係犯刑法第一百七十一條第一項之未指
    定犯人誣告罪。(三)另按刑法第五十五條後段規定「犯一罪而其方法結果之行為犯
    他罪者」，學說上稱為牽連犯，係指行為者意念中祇欲犯某罪，而其實施犯罪之
    方法，或其實施犯罪之結果，觸犯行為人目的行為以外之其他罪名而言。是牽連
    犯之數行為間，有無方法或結果行為之牽連關係的存在，不得純以行為人主觀的
    犯意為準，應參酌行為時客觀的事實以為決定，即數行為之間，其犯意應連貫外
    ，如在客觀上認其方法或結果行為，與犯罪之目的行為，有不可分離之直接密切
    之關係，即為牽連犯。因而認定牽連犯與否，應在有無不可分離之直接密切關係
    以為斷，自方法言，不外犯一罪普通所採必要方法之行為，自結果言，不外犯一
    罪普通所生之當然結果之行為。本件被告行使偽造私文書之行為，在客觀上與未
    指定犯人誣告行為並非不可分離之直接密切關係，是被告所犯上開二罪，應予分
    論併罰，公訴人認其所犯上開二罪有牽連關係，稍有未洽，附此敘明。(四)爰審酌
    被告一時貪念，未獲母親同意而行使偽造委任契約書而典當，又一錯再錯誣告失
    竊，浪費司法資源，犯後又未坦承犯行，顯無悔意，惟念及被告素行良好等一切
    情狀，分別量處如主文所示之刑，各諭知易科罰金之折算標準，並定其應執行刑
    及易科罰金之折算標準。(五)委任契約書上委任人「丁○○」之簽名、指印各一枚
    ，係被告偽造之署押，應依刑法第二百十九條之規定，不問屬於犯人與否，宣告
    沒收。(六)至於警詢卷所附當票上亦有被告填寫丁○○之記載，然審酌該記載僅係
    依固定格式所為，以區別車主為何人而已，並無為車主簽名之意，相較於當票右
    下方另有「持當者簽名蓋章」欄可知，是此部分自不構成犯罪，附此敘明。
據上論斷，應依刑事訴訟法第二百九十九條第一項前段，刑法第二百十六條、第二百
十條、第一百七十一條第一項、第五十一條第一項第五款、第四十一條、第二百十九
條，罰金罰鍰提高標準條例第一條前段、第二條，判決如主文。
本案經檢察官甲○○到庭執行職務
中　　　華　　　民　　　國　　九十四　　年　　　一　　　月　　二十八　　日
                                  臺灣高雄地方法院刑事第十三庭
                                      審判長法　官    何秀燕
                                            法  官    陳月雯
                                            法  官    楊智守
右正本證明與原本無異。
如不服本判決，應於判決送達後十日內，向本院提出上訴狀。
                                            書記官    王美玲
中　　華　　民　　國　　九十四　　年　　　一　　　月　　　二十八　　　日
附錄法條
中華民國刑法第二百一十條
(偽造變造私文書罪)
偽造、變造私文書，足以生損害於公眾或他人者，處五年以下有期徒刑。
中華民國刑法第二百一十六條
(行使偽造變造或登載不實之文書罪)
行使第二百十條至第二百十五條之文書者，依偽造、變造文書或登載不實
事項或使登載不實事項之規定處斷。
中華民國刑法第一百七十一條
(未指定犯人誣告罪)
未指定犯人，而向該管公務員誣告犯罪者，處一年以下有期徒刑、拘役或
三百元以下罰金。
未指定犯人，而偽造、變造犯罪證據，或使用偽造、變造之犯罪證據，致
開始刑事訴訟程序者，亦同。
